【裁判字號】    99,家聲,3
【裁判日期】    990510
【裁判案由】    聲請從父姓
【裁判全文】
臺灣桃園地方法院民事裁定               99年度家聲字第3號
聲  請  人  甲○○
上列聲請人聲請變更姓氏事件，本院裁定如下：
    主  文
聲請駁回。
聲請程序費用由聲請人負擔。
    理  由
一、聲請意旨略以：聲請人甲○○係印尼籍人民（已於民國97年
    11月19日取得我國國籍），家中有七個兄弟姐妹，均從父姓
    ，於民國94年1 月11日與現配偶盧文鈞結婚時，因婚姻仲介
    人之誤植，而將聲請人之姓氏誤為從母姓姓「彭」，其實應
    為從父姓姓「陳」，爰聲請本院宣告變更從父姓等語。
二、按「子女已成年者，經父母之書面同意得變更為父姓或母姓
    （民1059III）」；又「有下列情形之一，且有事實足認子女
    之姓氏對其有不利之影響時，父母之一方或子女得請求法院
    宣告變更子女之姓氏為父姓或母姓：(一)、父母離婚者。(二)、
    父母之一方或雙方死亡者。(三)、父母之一方或雙方生死不明
    滿三年者。(四)、父母之一方曾有或現有未盡扶養義務滿二年
    者（民1059Ⅴ）」，民法第1059條第3 項、第5 項分別定有
    明文。本此規定，已成年之子女欲變更姓氏，如本生父母均
    健在者，自得本於生父母出具之書面同意書（在境外作成之
    文書，應附中文譯本並經我國派駐當地之外交單位認證始可
    ）辦理姓氏變更，本毋須經法院之宣告。反之，則必須具備
    上列要件始可。
三、本件聲請人之主張，固據其提出戶籍謄本一份為證。然經法
    院裁判之姓氏變更，依上列之規定，須具(1)、有民法第1059
    條第5 項所列舉之四種情形之一。(2)、有足資認定子女保有
    原姓氏對該子女有不利影響之具體事實。且上列二者必須同
    時兼具始可。經查：
    (一)、依聲請人之所述，其兄弟姐妹七人之姓氏均從父姓，其
        係於與台籍男子結婚時，因仲介之一時疏忽致將其姓氏
        書為從母姓（參見本院民國99年3 月1 日訊問筆錄），
        足見聲請人目前為戶籍登記之姓氏乃其結婚書件之誤寫
        ，非原從母姓而欲變更為從父姓。
    (二)、就本院依職權函查之聲請人結婚登記資料觀之，其英文
        姓名為「ＹＡＴＩ」，有台北縣樹林市戶政事務所民國
        99年4 月20日北縣樹戶字第0990002285號函暨所附之聲
        明書等文件影本在卷可按。其中復無本生父母之姓名，
        如何登記生父為「陳昌利」、生母為「彭再妹」，以及
        又如何將自己姓名「ＹＡＴＩ」翻譯成中文「甲○○」
        ，而認係從父姓或從母姓？凡此，聲請人均無法舉證以
        資證明。
    (三)、本件聲請人未據提出其本生父母之身分資料供核是否有
        我國民法第1059條第5 項所定要件之一，且又無法舉出
        具體事實可供認定其如保有原姓氏姓「彭」對其有如何
        的不利之影響。
    綜上所述，本件聲請與上揭規定不合，應不予准許。
四、依非訟事件法第21條第1 項前段，裁定如主文。
中    華    民    國    99    年    5     月    10    日
                        家事法庭法  官  鄭新後
以上正本證明與原本無異。
如不服本裁定，應於送達後10日內向本院提出抗告狀，並繳納抗
告費新台幣1,000 元。
中    華    民    國    99    年    5     月    10    日
                                書記官  許家齡

司法院資訊處製作；財團法人民間司法改革基金會備份。
